臺灣高等法院民事判決　　　　　　　　 96年度上易字第301號
上　訴　人　乙○○
　　　　　　丙○○
共　　　同
訴訟代理人　陳佳瑤律師
　　　　　　黃心賢律師
被 上訴 人　甲○○
　　　　　　丁○○
共　　　同
訴訟代理人　莊勝榮律師
上列當事人間請求損害賠償事件，上訴人對於中華民國96年2月7
日台灣台北地方法院96年度訴字第106號第一審判決提起上訴，
並為訴之擴張，本院於96年11月6日言詞辯論終結，判決如下：
    主  文
上訴、擴張之訴及假執行之聲請均駁回。
第二審訴訟費用由上訴人乙○○、丙○○負擔，擴張之訴訴訟費
用由上訴人丙○○負擔。
    事實及理由
壹、程序方面：
    上訴人原請求被上訴人甲○○應給付上訴人乙○○新台幣（
    下同）30萬元、上訴人丙○○20萬元，被上訴人丁○○應給
    付上訴人乙○○30萬元、上訴人丙○○20萬元，及均自起訴
    狀繕本送達翌日起至清償日止，按年息5％計算之利息；嗣
    在本院減縮請求被上訴人甲○○應給付上訴人乙○○、丙○
    ○各15萬元，被上訴人丁○○應給付上訴人乙○○、丙○○
    各15萬元，及均自起訴狀繕本送達翌日起至清償日止，按年
    息5％計算之利息；嗣又擴張請求被上訴人應連帶給付上訴
    人乙○○、丙○○各30萬元，及自起訴狀繕本送達翌日起至
    清償日止，按年息5％計算之利息；經核係屬減縮、擴張應
    受判決事項之聲明（上訴人乙○○為減縮在原審之聲明，上
    訴人丙○○為擴張在原審之聲明），依民事訴訟法第446條
    第1項但書、第255條第1項第3款規定，應予准許。
貳、實體方面：
一、上訴人聲明：（一）原判決廢棄。（二）被上訴人應連帶給
    付上訴人乙○○、丙○○各30萬元，及自起訴狀繕本送達翌
    日起至清償日止，按年息5％計算之利息。（三）願供擔保
    ，請准宣告假執行。
    被上訴人聲明：如主文所示。
二、上訴人起訴主張：伊等二人係夫妻，前在台北市○○路180
    號5樓租屋居住，與被上訴人丁○○、甲○○母女二人比鄰
    而居。民國（下同）93年12月22日下午6時30分許，伊等攜
    稚子下樓時，向被上訴人反映不應放任家犬在樓梯間遊蕩，
    被上訴人心生不滿，竟基於傷害之犯意，出手毆打、咬傷伊
    等，致上訴人曾銘祥受有右頰0.2×0.2公分及0.5×0.5公分
    擦傷、右前臂4公分直徑紅腫（疑咬痕）、左肘1×1公分及2
    ×2公分擦傷、右大腿1×1公分擦傷、左膝2×2公分破皮3處
    等傷害，上訴人丙○○則受有左肩2×3公分紅腫、左前臂2
    ×2公分紅腫、右肘1×1公分擦傷4處、左大腿6×18公分紅
    腫、左膝4公分直徑紅腫（疑咬痕）、左小腿2×3公分擦傷
    、右大腿3×3公分瘀青、右膝2×3公分擦傷、右大腿後方2
    ×3公分瘀青等傷害。詎被上訴人竟扭曲事實，意圖使伊等
    受刑事訴追，對伊等提出傷害告訴，致臺灣臺北地方法院檢
    察署（下稱臺北地檢署）檢察官以94年度偵字第4298號起訴
    書對伊等提起公訴，被上訴人在偵查及法院審理期間，一再
    虛構事實，並具結供證；伊等雖經原審刑事法院以94年度易
    字第934號判決有罪，惟經伊等提起上訴，終獲本院94年度
    上易字第2112號刑事判決撤銷改判伊等無罪確定在案。被上
    訴人之誣告及偽證犯行，致伊等身心受創，並造成上訴人曾
    銘祥名譽損害，上訴人丙○○名譽及精神上受損，爰依民法
    第184條第1項前段、第195條第1項規定請求被上訴人賠償名
    譽損失及精神慰撫金等情。求為命被上訴人連帶給付上訴人
    乙○○、丙○○各30萬元，及均自起訴狀繕本送達翌日起至
    清償日止，按年息5％計付利息之判決（上訴人在原審請求
    被上訴人各應給付上訴人乙○○30萬元、上訴人丙○○20萬
    元本息；嗣在本院分別減縮、擴張聲明如上）。
    被上訴人則以：伊等與上訴人於上開時、地因細故發生爭執
    ，上訴人丙○○扯被上訴人甲○○頭髮，上訴人乙○○扯被
    上訴人丁○○頭髮，並以腳踢丁○○腹部，再將丁○○夾在
    腋下，四人拉扯、抓咬成一團，直至鄰人駱中和、周木根合
    力將四人分開。被上訴人丁○○因此受有頭頂頭皮瘀傷3×3
    公分、左側頭頂頭皮擦傷2.5×2公分、左側顏面瘀傷3×1公
    分、8×5公分、胸部瘀傷7×4公分及4×3公分、腹部瘀傷11
    ×8公分、右手瘀傷5×2公分、右膝擦傷3×2公分、3×2.5
    公分、左膝擦傷3×2公分、2×2公分、左小腿擦傷2×2公分
    等傷害；被上訴人甲○○受有背部瘀傷3×0.8公分、顏面瘀
    傷2×0.4公分、右前臂瘀傷2×1公分、右膝擦傷4×2公分、
    左膝擦傷1×1公分、1×0.2公分、右足擦傷0.5×0.5公分、
    右踝外側擦傷1×0.5公分等傷害。足見本件係兩造互毆造成
    彼此受傷，伊等所受傷害與診斷證明書記載相符，亦與證人
    周木根、許林娟、駱中和之證詞一致；上訴人以伊等偽證、
    誣告等由請求賠償名譽及精神上損害為無理由等語，資為抗
    辯。
三、兩造不爭執之事實：
    上訴人二人係夫妻關係，被上訴人二人為母女關係。兩造前
    於前述時、地，因細故發生爭執，進而發生毆打，互控傷害
    ，經臺北地檢署檢察官以94年度偵字第4298號起訴書將兩造
    以傷害罪嫌提起公訴，經原審刑事法院以94年度易字第934
    號判決判處上訴人乙○○罰金三千元、上訴人丙○○罰金二
    千元、被上訴人甲○○罰金三千元、被上訴人丁○○罰金二
    千元；嗣經本院以94年度上易字第2112號刑事判決撤銷改判
    上訴人二人均無罪，並駁回被上訴人之上訴確定在案。
    證據：上開刑事案件卷宗。
四、上訴人請求被上訴人賠償名譽及精神上損害有無理由，詳述
    如下：
（一）按刑事判決所為事實之認定，於為獨立民事訴訟之裁判時
      本不受其拘束，原審斟酌全辯論意旨及調查證據之結果，
      依自由心證為與刑事判決相異之認定，不得謂為違法，有
      最高法院29年上字第1640號判例可稽。又刑事訴訟法第50
      4條所謂應以刑事判決所認定之事實為據者，係指附帶民
      事訴訟之判決而言，如附帶民事訴訟經移送於民事庭後，
      即為獨立民事訴訟，其裁判不受刑事判決認定事實之拘束
      ，亦有最高法院48年台上字第713號判例可據。
（二）經查上訴人主張被上訴人有誣告及偽證等侵權行為，無非
      以被上訴人向臺北地檢署對伊等提出傷害告訴，並在原審
      刑事法院審理時具結後虛偽陳述伊等有傷害犯行，伊等雖
      經原審刑事法院判決有罪，然嗣經本院以94年度上易字第
      2112號刑事判決撤銷改判伊等二人無罪確定為據云云。惟
      查本件糾紛之緣起，乃因兩造平日相處已非融洽，上訴人
      於93年12月22日下午6時30分許，見伊等租屋處之門牌掉
      落，認為可能與被上訴人甲○○有關，上訴人乙○○遂至
      被上訴人甲○○住處質問，被上訴人甲○○否認，並與被
      上訴人丁○○先後隨乙○○下樓察看；其間因上訴人丙○
      ○提及被上訴人將狗飼養於樓梯間一事，引發被上訴人甲
      ○○不滿，被上訴人甲○○乃先動手抓打上訴人丙○○、
      拉扯丙○○頭髮，被上訴人丁○○本與上訴人乙○○爭吵
      ，見狀亦上前拉扯上訴人丙○○，並張口咬丙○○左腳等
      情，業據上訴人乙○○、丙○○在刑事案件審理中陳述綦
      詳（見原審94年度易字第934號刑事卷110頁、111頁），
      並經在場目睹事發經過之證人呂月枝證述明確（見同上刑
      事卷62頁、本院94年度上易字第2112號刑事卷第2宗136頁
      背面至138頁），經本院調閱上開刑事案卷查核明確。而
      上訴人丙○○自承面對被上訴人甲○○攻擊，伊曾出手朝
      被上訴人甲○○推去（見94年度易字第934號卷111頁背面
      ）；上訴人乙○○在偵查中及審理時亦自承其將被上訴人
      丁○○嘴巴移離上訴人丙○○左腿，試圖拉開被上訴人甲
      ○○雙手，因丁○○再度上前抓咬其手腳，雙腳遂往後蹬
      掙脫丁○○等語（見94年度偵字第4298號偵查卷120頁、9
      4年度易字第934號卷108頁）。足認上訴人二人在本件衝
      突中對被上訴人亦有傷害行為，本院刑事判決僅係認定上
      訴人之上開傷害行為係基於排除被上訴人之攻擊行為，屬
      正當防衛之必要手段，在法律評價上因欠缺違法性而不予
      處罰。而被上訴人丁○○受有頭頂頭皮瘀傷、左側頭頂頭
      皮擦傷、左側顏面瘀傷、胸部瘀傷、腹部瘀傷、右手瘀傷
      、右膝擦傷、左膝擦傷、左小腿擦傷等傷害；被上訴人甲
      ○○受有背部瘀傷、顏部瘀傷、右前臂瘀傷、右膝擦傷、
      左膝擦傷、右足擦傷、右踝外擦傷等傷害，亦有台北市立
      和平醫院診斷證明書為憑；被上訴人因認彼等在本件衝突
      過程中遭上訴人反擊受有傷害，乃對上訴人提出傷害告訴
      ，雖上訴人二人嗣獲本院判決無罪確定，惟此乃係基於違
      法性之評價所為認定之結果，並非謂上訴人二人並無反擊
      造成被上訴人傷害之事實存在；且兩造引發肢體衝突時，
      尚有鄰人勸阻，依當時之爭執情形，顯難苛責被上訴人區
      辨身上傷痕之由來，被上訴人基於所受傷害對上訴人提出
      傷害告訴及在刑事法院審理中具結為證，自係本於合理懷
      疑，難認有虛構不實情節誣陷上訴人或為虛偽證述之情事
      ，即未能認被上訴人有誣告、偽證之故意。上訴人徒憑本
      院判決彼等無罪之刑事判決，遽認被上訴人故意虛構不實
      情節指控及證述伊等傷害，屬侵權行為云云，應屬無據。
五、綜上所述，上訴人依民法第184條第1項前段及第195條第1項
    規定，請求被上訴人連帶給付上訴人乙○○、丙○○各30萬
    元，及均自起訴狀繕本送達翌日起至清償日止，按年息5％
    計算之利息，為無理由，應予駁回。原審為上訴人敗訴之判
    決，並無不合（上訴人乙○○減縮聲明部分除外）；上訴論
    旨指摘原判決此部分不當，求予廢棄改判，為無理由。另上
    訴人丙○○擴張之訴為無理由，其假執行之聲請亦不應准許
    ，應併予駁回。
六、兩造其餘之攻擊或防禦方法及未經援用之證據，經本院斟酌
    後，認為均不足以影響本判決之結果，無逐一詳予論駁之必
    要。併此敘明。
七、據上論結，本件上訴及擴張之訴為無理由，依民事訴訟法第
    449條第1項、第78條、第85條第1項前段，判決如主文。
中　　華　　民　　國　　96　　年　　11　　月　　20　　日
　　　　　　　　　民事第八庭
                    　審判長法　官  劉勝吉
　　　　　　　　　　        法　官  連正義
　　　　　　　　　　        法　官  鄭威莉
正本係照原本作成。
不得上訴。
中　　華　　民　　國　　96　　年　　11　　月　　21　　日
　　　　　　　　　　　　　　書記官  李垂福
